【裁判字號】    95,簡上,431
【裁判日期】    951123
【裁判案由】    贓物
【裁判全文】
臺灣板橋地方法院刑事判決             95年度簡上字第431號
公  訴  人  臺灣板橋地方法院檢察署檢察官
上  訴  人  乙○○
上列上訴人即被告因贓物案件，不服本院95年度簡字第2642號中
華民國95年5 月22日第一審判決（聲請簡易判決處刑案號：95年
度偵字第4862號），提起上訴，本院管轄之第二審合議庭判決如
下：
    主  文
上訴駁回。
    事實及理由
一、本案經本院審理結果，認第一審以被告乙○○所為係犯刑法
    第349 條第1 項之收受贓物罪，判處拘役20日，如易科罰金
    ，以銀元300 元折算1 日（1 銀元折算為新臺幣3 元），其
    認事用法均無違誤，量刑亦屬妥適，應予維持，並引用如附
    件所示第一審刑事簡易判決書記載之事實、證據及理由。
二、被告上訴意旨略以被告雖未向友人蕭承風詢問要系爭汽車引
    擎（乃甲○○所有，引擎號碼為931GLA03315 號）來源，然
    並無贓物之認識，不具收受贓物之故意云云。惟查就被告於
    原判決所載之時間、地點有與同案共犯施義榮（業經原審判
    決確定）收受前述引擎之事實，業據被告迭於警詢及偵查中
    坦認不諱（偵查卷第11頁至第12頁、第39頁至第40頁），核
    與證人即同案共犯施義榮於警詢時、偵查中之證述情節相符
    ，且前揭引擎係屬車號7D-3411 號之汽車所配置，而前揭汽
    車已經其所有人甲○○於92年3 月8 日向臺北縣政府警察局
    海山分局申報車輛失竊等情，有車輛竊盜、車牌失竊資料個
    別查詢報表1 紙附卷可稽，此外並有代保管條1 紙、引擎及
    現場照片5 張等存卷可查，原審已詳為說明，經核並無違誤
    。乃被告乙○○雖於偵查中辯稱：該引擎係由現已死亡之蕭
    承風稱姓名年籍不詳之友人委託改裝云云，然其所謂「友人
    」既迄今3 年未曾現身，又未曾聯絡欲為如何改裝及於何時
    改裝前揭引擎，而被告竟即先行收受，已與常情不符；何況
    證人即同案共犯施義榮更於偵查中自承：乙○○說要送引擎
    來修配廠，他要自己修，送來時沒有送修單，該具引擎已經
    放置在修配廠3 年了，一般人修引擎時，不會將引擎拆下來
    ，伊收引擎時沒有對過證件等語，而被告於本院審理時復坦
    承「我沒有問他引擎怎麼來」、「施義榮這樣說都是對」各
    節（本院95年11月9 日審判筆錄第3 頁至第4 頁），則被告
    於未見任何單據或證件之情形下，見此反常之他人單獨送修
    已與車體分離之引擎情事，豈有毫無懷疑之理？參以被告乃
    高職畢業，復從事汽車修配業（以上有其警詢筆錄可稽），
    自有一定之學識、經驗，惟其竟未瞭解、亦無留存任何可資
    與送修客戶聯繫之方法，即任令前揭汽車引擎留置予共犯施
    義榮之汽車修配廠且長達數年之久，亦與常情有違，足證被
    告所辯並無贓物之認識云云，殊不足採。又被告行為後，刑
    法業於94年1 月7 日修正公布，並於95年7 月1 日施行，而
    刑法第2 條第1 項已明定行為後法律有變更者，適用行為時
    之法律，但行為後之法律有利於行為人者，適用最有利於行
    為人之法律，則(一)95年6 月14日增訂公布，於95年6 月16日
    生效施行之刑法施行法第1 之1 條規定：「中華民國94年1
    月07日刑法修正施行後，刑法分則編所定罰金之貨幣單位為
    新臺幣。94年1 月7 日刑法修正時，刑法分則編未修正之條
    文定有罰金者，自94年1 月7 日刑法修正施行後，就其所定
    數額提高為30倍。但72年6 月26日至94年1 月7 日新增或修
    正之條文，就其數額提高為3 倍。」，查本件論罪科刑之條
    文中，刑法第349 條第1 項為72年6 月25日以前即已制訂生
    效、72年6 月26至94年1 月7 日均未曾修正、且條文中定有
    罰金規定之條文，於95年7 月1 日即94年1 月7 日刑法修正
    施行後，固應依刑法施行法第1 之1 條規定，改以新臺幣計
    算罰金數額，且提高罰金數額至30倍；然被告行為時，依刑
    法第349 條第1 項、罰金罰鍰提高標準條例第1 條、現行法
    規所定貨幣單位折算新臺幣條例第2 條規定，罰金數額則係
    以銀元（以新臺幣元之3 倍折算）計算、提高為2 倍至10倍
    ，況倘於個案中宣告罰金刑時，依修正前刑法第33條第5 款
    規定，罰金最低額可為銀元1 元（即新臺幣3 元），然依修
    正後刑法第33條第5 款規定，罰金最低額則為新臺幣1000元
    ，此種行為後法律有變更之情形，比較結果，行為後之法律
    並無較有利於行為人可言，本院自應以刑法94年1 月7 日修
    正前、仍依銀元計算罰金數額，且未依刑法施行法第1 之1
    條規定提高罰金數額至30倍之規定論處，(二)被告行為後，刑
    法第28條關於共同正犯之規定亦已修正，修正前刑法第28條
    原規定：「二人以上共同實施犯罪之行為者，皆為正犯。」
    ，修正後刑法第28條則規定：「二人以上共同實行犯罪之行
    為者，皆為正犯。」，其立法理由旨在排除陰謀、預備共同
    正犯之成立，對於著手後，共同實行犯罪構成要件行為者，
    修正前後規定均認應論以共同正犯，並無歧異，本件被告既
    係與施義榮著手共同實行犯罪之行為，修正後之規定並無較
    有利於被告可言，依前述刑法第2 條第1 項之說明，自仍應
    適用修正前刑法第28條之規定，故被告與施義榮即屬共同正
    犯。(三)又被告行為後，刑法第41條亦業已修正施行，原刑法
    第41條第1 項前段規定：「犯最重本刑為五年以下有期徒刑
    以下之刑之罪，而受六個月以下有期徒刑或拘役之宣告，因
    身體、教育、職業、家庭之關係或其他正當事由，執行顯有
    困難者，得以一元以上三元以下折算一日，易科罰金。」，
    另被告行為時之易科罰金折算標準，依修正前罰金罰鍰提高
    標準條例第2 條前段（現已刪除）之規定，就其原定數額提
    高為100 倍折算1 日，則被告行為時之易科罰金折算標準，
    應以銀元100 元至300 元折算1 日，經折算為新臺幣後，係
    以新臺幣300 元至900 元折算為1 日。惟95年7 月1 日修正
    公布施行之刑法第41條第1 項前段則規定：「犯最重本刑為
    五年以下有期徒刑以下之刑之罪，而受六個月以下有期徒刑
    或拘役之宣告者，得以新臺幣一千元、二千元或三千元折算
    一日，易科罰金。」比較修正前後之易科罰金折算標準，以
    95年7 月1 日修正公布施行前之規定，較有利於被告，故本
    件自應適用上開標準，依修正前刑法第41條第1 項前段規定
    ，諭知如易科罰金之折算標準。茲修正後之規定係以適用行
    為時法為原則，因此原判決雖未及適用，然被告上訴本院後
    ，依新法第2 條第1 項規定，仍應適用行為時法，則原判決
    適用行為時法即無不當，自不構成撤銷之事由。被告前揭之
    上訴為無理由，應予駁回。
據上論斷，應依刑事訴訟第455 條之1 第1 項、第3 項、第368
條、第373 條，判決如主文。
本案經檢察官朱學瑛到庭執行職務。
中    華    民    國    95    年    11    月    23    日
                刑事第三庭  審判長法  官  陳忠行
                                  法  官  廖怡貞
                                  法  官  蕭胤瑮
上列正本證明與原本無異。
不得上訴。
                                  書記官  黃炎煌
中    華    民    國    95    年    11    月    23    日
附錄本案論罪科刑法條全文：
中華民國刑法第349 條第1 項
收受贓物者，處三年以下有期徒刑、拘役或五百元以下罰金。


司法院資訊處製作；財團法人民間司法改革基金會備份。
